臺灣雲林地方法院民事判決　八十六年度訴字第五二六號
　　原　　　告　Ｓ○○
　　被　　　告　甲未○
　　訴訟代理人　甲午○
　　　　　　　　甲戌○
　　被　　　告　Ｂ○○
　　　　　　　　Ｇ○○
　　　　　　　　戊○
　　　　　　　　Ｕ○○
　　　　　　　　玄○○
　　　　　　　　Ｑ○○
　　　　　　　　Ｒ○○
　　　　　　　　Ｊ○○
　　　　　　　　寅○○
　　訴訟代理人　丑○○
　　被　　　告　ｆ○○
　　　　　　　　ｅ○○
　　　　　　　　Ｘ○○
　　　　　　　　酉○○
　　　　　　　　宇○○
　　訴訟代理人　Ｗ○○
　　被　　　告　ｄ○○
　　　　　　　　ｇ○○
　　　　　　　　庚○○
　　　　　　　　ｈ○○
　　　　　　　　戌○○
　　　　　　　　Ｙ○○
　　　　　　　　未○○
　　　　　　　　壬○○
　　送達代收人　子○○
　　被　　　告　午○○
　　　　　　　　Ｚ○○
　　　　　　　　吳進源
　　　　　　　　宙○○
　　　　　　　　ａ○○
　　　　　　　　Ｄ○○
　　　　　　　　Ｐ○○
　　　　　　　　Ｏ○○
　　　　　　　　Ｎ○○
　　　　　　　　辰○○
　　　　　　　　甲子○○
　　　　　　　　ｎ○○○
　　　　　　　　卯○○
　　　　　　　　巳○○
　　　　　　　　乙○○○
　　　　　　　　ｍ○○
　　　　　　　　己○○
　　　　　　　　Ａ○○
　　　　　　　　黃○○
　　　　　　　　Ｖ○○
　　　　　　　　天○○
　　　　　　　　Ｔ○
　　　　　　　　癸○
　　　　　　　　甲黃○
　　　　　　　　丙○○
　　　　　　　　甲宇
　　　　　　　　甲地○
　　　　　　　　甲辰○
　　　　　　　　甲天○
　　　　　　　　甲亥○
　　　　　　　　甲申○
　　　　　　　　甲巳○
　　　　　　　　甲酉○
　　　　　　　　Ｈ○○
　　　　　　　　ｊ○○
　　　　　　　　Ｍ○○
　　　　　　　　甲○○○
　　　　　　　　ｏ○○○
　　　　　　　　亥○○○
　　　　　　　　Ｋ○○
　　　　　　　　Ｉ○○
　　　　　　　　地○○
　　　　　　　　甲寅○
　　　　　　　　甲丑○
　　　　　　　　甲卯○
　　　　　　　　ｃ○○
　　　　　　　　甲玄○○
　　　　　　　　甲宙○
　　　　　　　　ｉ○○
　　　　　　　　ｒ○○
　　　　　　　　ｖ○○
　　　　　　　　甲甲○
　　　　　　　　Ｃ○○
　　　　　　　　ｂ○○
　　　　　　　　Ｅ○○
　　　　　　　　ｋ○○○
　　　　　　　　ｚ○○
　　　　　　　　ｙ○○
　　　　　　　　ｘ○○
　　　　　　　　甲戊○
　　　　　　　　甲丁○
　　　　　　　　ｐ○○○
　　　　　　　　甲庚○
　　　　　　　　丁○○○
　　　　　　　　留吳金葉
　　　　　　　　甲丙○
　　　　　　　　甲乙○
　　　　　　　　留淑君
　　　　　　　　甲己○
　　　　　　　　ｓ○○
　　　　　　　　ｕ○○
　　　　　　　　甲辛○○
　　　　　　　　ｑ○○
　　訴訟代理人　ｔ○○
　　被　　　告　ｗ○○
　　　　　　　　甲壬
　　　　　　　　甲癸
　　　　　　　　　辛○○
　　　　　　　　申○○
　　　　　　　　ｌ○○
　　訴訟代理人　林將必
　　被　　　告　吳粟
　　　　　　　　Ｆ○○
右當事人間請求分割共有物事件，本院判決如左：
    主　　　文
被告Ｄ○○、Ｐ○○、Ｏ○○、Ｎ○○、辰○○、甲子○○、ｎ○○○、卯○○、巳
○○、乙○○○、ｍ○○、己○○、Ａ○○、黃○○、Ｖ○○、天○○、Ｔ○、癸○
、甲黃○、丙○○、甲宇、甲亥○、甲地○、甲申○、甲辰○、甲天○、甲巳○、甲
酉○、ｄ○○、Ｈ○○、ｊ○○、庚○○、Ｍ○○、甲○○○、ｏ○○○、亥○○○
、Ｋ○○、Ｉ○○、Ｊ○○、地○○、丑○○、寅○○、甲卯○、甲寅○、甲丑○、
ｃ○○、甲玄○○、甲宙○、ｉ○○、ｒ○○、ｖ○○、甲甲○、ｂ○○、Ｃ○○、
Ｅ○○、ｋ○○○、ｚ○○、ｙ○○、ｘ○○、甲戊○、甲丁○、ｐ○○○、甲庚○
、留吳金葉、甲丙○、丁○○○、甲乙○、留淑君、ｓ○○、ｔ○○、ｕ○○、甲辛○○、ｑ○○、甲己○、ｗ○○應就坐落雲林縣四湖鄉○○段一一八三地號、地目建
、面積０‧五二七一公頃土地，被繼承人吳媽弄應有部分七十五分之一辦理繼承登記
。
被告甲壬、甲癸、辛○○、申○○、ｌ○○、吳粟及Ｆ○○應就前開土地，被繼承人
吳立應有部分四十五分之一辦理繼承登記。
被告應協同原告就前開土地面積０．０五二七一公頃辦理面積更正登記為０．五二二
四公頃。
兩造共有前開土地其分割方法以雲林縣北港地政事務所民國八十八年五月二十五日複
丈成果圖所示丙案方法分割，即：
符號１部分面積０．０二七０四公頃分歸被告Ｇ○○取得。
符號２部分面積０．０二二五三三公頃分歸被告午○○取得。（複丈成果圖雖載符號
２部分分歸吳天賜取得，惟吳天賜業於本件訴訟進行中死亡，而其繼承人於八十八年
五月十七日將吳天賜之應有部分分歸被告午○○繼承，並辦理繼承登記）。
符號３部分面積０．０二二五三三公頃分歸被告Ｂ○○取得。
符號４部分面積０．０四五０七二公頃分歸被告Ｕ○○、戊○、玄○○、ａ○○、Ｑ
○○、Ｒ○○共同取得，並按應有部分各六分之一比例保持共有（按複丈成果圖雖載
該部分由吳國明共同取得，然吳國明業於本件訴訟進行中死亡，而其繼承人於八十八
年四月六日將吳國明之應有部分分歸被告ａ○○繼承，並辦理繼承登記）
符號５部分面積０．０一０五一六公頃分歸被告ｆ○○取得。
符號６部分面積０．０一０五一六公頃分歸被告Ｘ○○取得。
符號７部分面積０．０一０五一六公頃分歸被告宇○○取得。
符號８部分面積０．０一九五三一公頃分歸被告ｈ○○、ｇ○○、庚○○、ｄ○○共
同取得，並按應有部分比例各三十九分之七、三十九分之七、三十九分之七、三十九
分之十八保持共有。
符號９部分面積０．００五四０八公頃分歸被告Ｄ○○、Ｐ○○、Ｏ○○、Ｎ○○、
辰○○、甲子○○、ｎ○○○、卯○○、巳○○、乙○○○、ｍ○○、己○○、Ａ○○、黃○○、Ｖ○○、天○○、Ｔ○、癸○、甲黃○、丙○○、甲宇、甲亥○、甲地
○、甲申○、甲辰○、甲天○、甲巳○、甲酉○、ｄ○○、Ｈ○○、ｊ○○、庚○○
、Ｍ○○、甲○○○、ｏ○○○、亥○○○、Ｋ○○、Ｉ○○、Ｊ○○、地○○、丑
○○、寅○○、甲卯○、甲寅○、甲丑○、ｃ○○、甲玄○○、甲宙○、ｉ○○、ｒ
○○、ｖ○○、甲甲○、ｂ○○、Ｃ○○、Ｅ○○、ｋ○○○、ｚ○○、ｙ○○、ｘ
○○、甲戊○、甲丁○、ｐ○○○、甲庚○、留吳金葉、甲丙○、丁○○○、甲乙○
、留淑君、ｓ○○、ｔ○○、ｕ○○、甲辛○○、ｑ○○、甲己○、ｗ○○共同取得
，並保持公同共有。
符號１０部分面積０．００九０一三公頃分歸被告甲壬、甲癸、辛○○、申○○、ｌ
○○、吳粟及Ｆ○○共同取得，並保持公同共有。
符號１１部分面積０．０九三一三八公頃分歸原告及被告ｅ○○共同取得，並按應有
部分比例各六十二分之五十五、六十二分之七保持共有。
符號１２部分面積０．０四五０六六公頃分歸被告甲未○取得。
符號１３部分面積０．００四五０六公頃分歸被告未○○取得。
符號１４部分面積０．００四五０六公頃分歸被告子○○取得。
符號１５部分面積０．００四五０六公頃分歸被告壬○○取得。
符號１６部分面積０．００四五０六公頃分歸被告Ｙ○○取得。
符號１７部分面積０．００九０一三公頃分歸被告Ｄ○○取得。
符號１８部分面積０．００九０一三公頃分歸被告酉○○取得。
符號１９部分面積０．００四五０六公頃分歸被告戌○○取得。
符號２０部分面積０．００七二一一公頃分歸被告Ｊ○○取得。
符號２１部分面積０．０一一七一八公頃分歸被告丑○○取得。
符號２２部分面積０．０一一七一八公頃分歸被告寅○○取得。
符號２３部分面積０．０一三五二公頃分歸被告Ｚ○○、吳進源、宙○○共取得，並
按應有部分各三分之一比例保持共有（按複丈成果圖雖載該部分由吳天註取得，然吳
天註業於本件訴訟進行中死亡，而其繼承人於八十九年三月二十八日將吳天註之應有
部分分歸被告Ｚ○○、吳進源、宙○○繼承，並辦理繼承登記）。
符號２４部分道路面積０．一一六七九五公頃分歸兩造共同取得，並按原應有部分比
例保持共有。
訴訟費用由兩造按原應有部分比例負擔。
　　事　　　實
甲、原告方面：
壹、聲明：如主文所示。
貳、陳述：
一、坐落雲林縣四湖鄉○○段一一八三地號、地目建、面積０‧五二七一公頃土地（
    下稱系爭土地）為兩造共有，應有部分比例詳如附表持分範圍欄所示，兩造間就
    系爭土地並無不能分割之特約，亦無因物之使用目的不能分割之情形，因無法達
    成協議分割，爰訴請依雲林縣北港地政事務所民國八十八年五月二十五日複丈成
    果圖所示丙案方法裁判分割。
二、又系爭土地共有人之一吳媽弄已於三十七年五月六日死亡，而其繼承人Ｄ○○、
    Ｐ○○、Ｏ○○、Ｎ○○、辰○○、甲子○○、ｎ○○○、卯○○、巳○○、乙○○○、ｍ○○、己○○、Ａ○○、黃○○、Ｖ○○、天○○、Ｔ○、癸○、甲
    黃○、丙○○、甲宇、甲亥○、甲地○、甲申○、甲辰○、甲天○、甲巳○、甲
    酉○、ｄ○○、Ｈ○○、ｊ○○、庚○○、Ｍ○○、甲○○○、ｏ○○○、亥○○○、Ｋ○○、Ｉ○○、Ｊ○○、地○○、丑○○、寅○○、甲卯○、甲寅○、
    甲丑○、ｃ○○、甲玄○○、甲宙○、ｉ○○、ｒ○○、ｖ○○、甲甲○、ｂ○○、Ｃ○○、Ｅ○○、ｋ○○○、ｚ○○、ｙ○○、ｘ○○、甲戊○、甲丁○、
    ｐ○○○、甲庚○、留吳金葉、甲丙○、丁○○○、甲乙○、留淑君、ｓ○○、
    ｔ○○、ｕ○○、甲辛○○、ｑ○○、甲己○、ｗ○○（下稱被告Ｄ○○等七十
    五人），尚未辦理繼承登記；吳立已於六十年六月二十七日死亡，而繼承人甲壬
    、甲癸、辛○○、申○○、ｌ○○、吳粟及Ｆ○○，尚未辦理繼承登記，為此上
    開繼承人即被告Ｄ○○等七十五人應就系爭土地被繼承人吳媽弄應有部分七十五
    分之一辦理繼承登記；被告甲壬、甲癸、辛○○、申○○、ｌ○○、吳粟及Ｆ○○應就上揭土地被繼承人吳立應有部分四十五分之一辦理繼承登記後，以利分割
    。
三、再上開系爭土地共有人之一吳天賜、吳天註、吳國明於本件訴訟中亦已死亡，吳
    天賜應有部分則由其繼承人午○○單獨繼承，吳天註應有部分則由其三子即Ｚ○○、吳進源、宙○○三人共同繼承，吳國明應有部分則由其繼承人ａ○○單獨繼
　　承，並均已完成繼承登記，請求將分配予吳天賜、吳天註、吳國明之部分分配予
　　其等繼承人。
四、另系爭土地之土地登記簿謄本上所載面積與實際面積不符，亦請求被告協同原告
    就系爭土地辦理面積更正登記為０．五二二四公頃。
、證據：提出地籍圖謄本、吳媽弄繼承系統表、吳媽弄繼承人名冊、吳立繼承系統
　　表、吳立繼承人名冊、吳天註繼承系統表、吳天註繼承人名冊、吳國明繼承系統
　　表、吳國明繼承人名冊各乙份為證、戶籍謄本一百四十份、土地登記簿謄本二份
　　、照片十張為證。
乙、被告方面：
壹、被告玄○○、ｆ○○、戌○○、子○○、吳進源、ａ○○、Ｄ○○、Ｐ○○、Ｏ
    ○○、Ｎ○○、辰○○、甲子○○、ｎ○○○、卯○○、巳○○、乙○○○、ｍ
    ○○、己○○、Ａ○○、黃○○、Ｖ○○、天○○、癸○、甲黃○、丙○○、甲
    宇、甲亥○、甲地○、甲申○、甲辰○、甲天○、甲巳○、甲酉○、ｄ○○、Ｈ
    ○○、ｊ○○、庚○○、Ｍ○○、甲○○○、ｏ○○○、亥○○○、Ｋ○○、Ｉ
    ○○、地○○、甲卯○、甲寅○、甲丑○、ｃ○○、甲玄○○、甲宙○、ｉ○○
    、ｒ○○、ｖ○○、甲甲○、ｂ○○、Ｃ○○、Ｅ○○、ｋ○○○、ｚ○○、ｙ
    ○○、ｘ○○、甲戊○、甲丁○、ｐ○○○、甲庚○、丁○○○、ｗ○○、甲壬
    、甲癸、辛○○均未於言詞辯論期日到場，亦未提出書狀作何聲明或陳述。
貳、被告甲未○部分：
一、聲明：同意原告之分割方案。
二、陳述：對原告所提之分割方案，及華聲企業發展鑑定顧問有限公司報告書之鑑定
    無意見。
、被告Ｂ○○部分：
一、聲明：原告之訴駁回。
（一）原告之訴駁回。
（二）系爭土地其分割方法以雲林縣北縣地政事務所八十七年五月八日複丈成果圖所
      示甲案方法分割。
二、陳述：
（一）被告吳天賜、Ｂ○○所有系爭土地之應有部分比例均為十八分之一，分割後取
      得之面積為三九．四一八坪，均可單獨建造一棟房屋。本件土地為甲種建築用
      地，擬分割位置面臨二十五公尺之台十七線西部濱海公路，依照台灣省畸零地
      使用規則第三條規定，甲乙種建築用地面臨二十五公尺道路，最小寬度為四公
      尺，最小深度為十六公尺。依上開規定應採符合之甲案始合法，如採乙案，請
      鈞院調整該地深度以免造成畸零地永遠不能建築使用，損害土地所有權人之權
      益。
（二）同意甲分割方案，因該案可保留建物且方便利用，如不採甲案，希望就甲案修
      正，調整吳色、Ｇ○○等分割位置，伊不同意乙案，因乙案中除了被告Ｇ○○
      要求分割原位置（空地）外，尚有Ｂ○○、Ｕ○○等六人，Ｘ○○、吳色、吳
      天註、壬○○等十一人地形不完整，有失土地利用。
三、證據：提出分割附圖乙份為證。
肆、被告Ｇ○○部分：
一、聲明：
（一）原告之訴駁回。
（二）系爭土地其分割方法以雲林縣北縣地政事務所八十七年五月八日複丈成果圖所
      示乙案方法分割。
二、陳述：伊同意採乙案，惟伊所分配之位置上有訴外人吳連發興建之二層樓房，興
    建年代約為伊祖先時代，不知為何吳連發之族人就系爭土地無應有部分，請求將
    該建物一併處理，又系爭土地非位於交通流量大之區域，且所擬之分割方案均預
    留約五、六米道路供土地共有人出入，各該共有人均負擔道路面積，不應再要求
　　土地共有人再補償土地價值差距。
伍、被告戊○部分：
一、聲明：
（一）原告之訴駁回。
（二）被告戊○先於八十七年十二月一日陳稱採乙案方法分割，後於九十年七月二日
      改稱採甲案。
二、陳述：
　　伊不同意原告之分割方案，倘採原告之分割方案會拆到伊所有之房屋，且伊亦不
　　意鑑定報告補償之價額，因伊有負擔道路面積，苟要再補償有失公平。
陸、被告Ｕ○○、未○○部分：
　　被告Ｕ○○、未○○未於最後言詞辯論期日到場，惟其以前到場所為之聲明、陳
　　述如左：
一、聲明：原告之訴駁回。
二、陳述：苟各共有人之應有部分面積超過二十五坪（約八十六平方公尺）就分割為
    單獨所有，否則即保持共有，以免面積太小。
柒、被告Ｑ○○、Ｒ○○部分：
　　被告Ｑ○○、Ｒ○○未於最後言詞辯論期日到場，惟其以前到場所為之聲明、陳
　　述如下：
一、聲明：原告之訴駁回。請求依甲案分割。
二、陳述：伊意見與被告戊○、Ｕ○○主張苟各共有人之應有部分面積超過二十五坪
    （約八十六平方公尺）就分割為單獨所有，否則即保持共有，以免面積太小之意
    見相同。
捌、被告寅○○、Ｊ○○、丑○○部分：
一、聲明：原告之訴駁回。
二、陳述：被告寅○○、Ｊ○○、丑○○願保持共有，請求將其等三人合併分割。
玖、被告ｅ○○部分：
    被告ｅ○○未於最後言詞辯論期日到場，惟其以前到場所為之聲明、陳述如左：
一、聲明：原告之訴駁回。請求依乙案分割。
二、陳述：因伊在系爭土地上有建物，同意與原告保持共有。
拾、被告Ｘ○○部分：
　　被告Ｘ○○未於最後言詞辯論期日到場，惟其以前到場所為之聲明、陳述如左：
一、聲明：原告之訴駁回。請求依乙案分割。
二、陳述：伊在系爭土地上有建物，請求能保留並分配於該位置上，且伊不同意鑑定
    報告之補償價額。
拾壹、被告酉○○部分：
　　被告酉○○未於最後言詞辯論期日到場，惟其以前到場所為之聲明、陳述如左：
一、聲明：原告之訴駁回。
二、陳述：願與被告戌○○、Ｙ○○、Ｄ○○保持共有。
拾貳、被告宇○○部分：
　　被告宇○○未於最後言詞辯論期日到場，惟其以前到場所為之聲明、陳述如左：
一、聲明：原告之訴駁回。
二、陳述：請求分配在系爭土地之北邊，以鄰旁邊伊所有之土地。
拾、被告ｄ○○、ｇ○○、庚○○、ｈ○○部分：
　　被告ｄ○○、ｇ○○、庚○○、ｈ○○未於最後言詞辯論期日到場，惟其以前所
　　提書狀，及被告ｄ○○、庚○○到場所為之聲明、陳述如左：
一、聲明：原告之訴駁回。被告庚○○另請求依甲案分割。
二、陳述：
　　彼等祖先長久即居住在包括系爭土地共計五筆土地上，苟將系爭土地強制分割，
　　必造成族人許多困擾，況其等土地共有人於七十年至七十一年間，由原告之兄吳
　　水枝與其他共有人曾協議分割事宜，而有協議結論在案，且系爭土地亦遭第三人
　　侵占，尚待共有人合力收回，故請求駁回原告之訴，以利族人進行協議分割事宜
　　。
三、證據：提出協議分割紀錄影本一份為證。
拾肆、被告Ｙ○○部分：
一、聲明：原告之訴駁回。
二、陳述：伊原則上同意乙或丙案，伊要求與被告酉○○、戌○○、Ｄ○○分別所有
    ，不願再保持共有，且請求將附圖編號十七、十八位置對調即編號十七部分分配
    予酉○○、編號十八部分分配予Ｄ○○。又伊對鑑定報告無意見，然伊認為苟分
    配位置其上有地上物者，應扣除他們處理地上物之費用，而將該部分費用由土地
    共有人負擔才合理。
拾伍、被告壬○○部分：
　　被告壬○○未於最後言詞辯論期日到場，惟其以前到場所為之聲明如左：原告之
　　訴駁回。
拾陸、被告午○○部分：
一、聲明：原告之訴駁回。
二、陳述：伊與被告Ｂ○○共有如附圖所示三合院房屋，業已辦理繼承登記，而系爭
    土地位於鄉村區建築用地，各共有人分配之位置均得面臨私設巷道出入，土地價
    值應一致，不應有地價差額。
拾柒、被告Ｚ○○部分：
　　被告Ｚ○○未於最後言詞辯論期日到場，惟其以前到場所為之聲明、陳述如左：
一、聲明：原告之訴駁回。
二、陳述：希望不要拆到伊所有之房屋，伊願與被告吳進源、宙○○保持共有。
拾捌、被告宙○○部分：
一、聲明：同意原告之分割方案。
二、陳述：伊要求分配在伊所有建物之位置上，然新開共有之道路會拆除到伊房子，
    請求不要拆到伊房子，苟要拆除則請求按建物現有價值補償，伊不要與Ｚ○○保
    持共有，伊要求分別所有。
拾玖、被告Ｔ○部分：
一、聲明：原告之訴駁回。
二、陳述：伊祖先於系爭土地上建有建物，自應將該建物占有之土地分割予伊，苟拆
    除伊之建物，伊要求補償，且伊亦不願負擔道路面積。
貳拾、被告留吳金葉、甲丙○、甲己○、甲乙○、留淑君、ｓ○○、ｕ○○、甲辛○○、ｑ○○、ｔ○○部分：
　　被告留吳金葉、甲丙○、甲己○、甲乙○、留淑君、ｓ○○、ｕ○○、甲辛○○
　　、ｑ○○、ｔ○○未於最後言詞辯論期日到場，惟其以前到場所為之聲明如左：
一、聲明：原告之訴駁回。
二、陳述：彼等雖認同原告之分割方案，然因彼等分配所得之面積極小，取得之經濟
    價值甚少，而本案纏訟多年實不符訴訟經濟，請求　鈞院依鑑定報告之價額協調
    由原告承買該部分，以免訟累。
貳拾壹、被告申○○、吳粟、Ｆ○○部分：
    被告申○○、Ｌ○、Ｆ○○未於最後言詞辯論期日到場，惟其以前到場所為之聲
    明如左：原告之訴駁回。
貳拾貳、被告ｌ○○部分：
一、聲明：原告之訴駁回。
二、陳述：依原告之分割方案，伊乃取得系爭土地之後面位置，伊不同意再補償。
丙、本院依職權勘驗系爭土地，並囑託雲林縣北港地政事務所繪製土地複丈成果圖在
    卷。
　　理　　　由
一、按訴狀送達後，原告不得將原訴變更或追加他訴。但有下列各款情形之一者，不
    在此限：一、被告同意者。二、請求之基礎事實同一者。三、擴張或減縮應受判
    決事項之聲明者。四、因情事變更而以他項聲明代最初之聲明者。五、該訴訟標
    的對於數人必須合一確定時，追加其原非當事人之人為當事人者。六、訴訟進行
    中，於某法律關係之成立與否有爭執，而其裁判應以該法律關係為據，並求對於
    被告確定其法律關係之判決者。七、不甚礙被告之防禦及訴訟之終結者。民事訴
    訟法第二百五十五條第一項定有明文，本件原告訴起訴後分別追加訴外人吳媽弄
    之其他繼承人即Ｄ○○、ｍ○○、己○○、Ａ○○、黃○○、Ｖ○○、天○○、
    Ｔ○、癸○、甲黃○、丙○○、甲宇、甲亥○、甲地○、甲申○、甲辰○、甲天
    ○、甲巳○、甲酉○、ｄ○○、Ｈ○○、ｊ○○、庚○○、Ｍ○○、甲○○○、
    ｏ○○○、亥○○○、Ｋ○○、Ｉ○○、Ｊ○○、地○○、丑○○、寅○○、甲
    卯○、甲寅○、甲丑○、ｃ○○、甲玄○○、甲宙○、ｉ○○、ｒ○○、ｖ○○
    、甲甲○、ｂ○○、Ｃ○○、Ｅ○○、ｋ○○○、ｚ○○、ｙ○○、ｘ○○、甲
    戊○、甲丁○、ｐ○○○、甲庚○、留吳金葉、甲丙○、丁○○○、甲乙○、留
    淑君、ｓ○○、ｔ○○、ｕ○○、甲辛○○、ｑ○○、甲己○、ｗ○○為被告，
    揆諸前開說明，彼等與吳媽弄共同繼承人間就訴訟結果須合一確定，即屬不甚妨
    礙被告之防禦及訴訟之終結，原告訴之追加，於法尚無不合，應予准許，核先敘
    明。
二、被告Ｕ○○、玄○○、Ｑ○○、Ｒ○○、Ｊ○○、寅○○、ｆ○○、ｅ○○、Ｘ
    ○○、酉○○、宇○○、ｄ○○、ｇ○○、庚○○、ｈ○○、戌○○、未○○、
    壬○○、子○○、Ｚ○○、吳進源、ａ○○、Ｄ○○、Ｐ○○、Ｏ○○、Ｎ○○
    、辰○○、甲子○○、ｎ○○○、卯○○、巳○○、乙○○○、ｍ○○、己○○
    、Ａ○○、黃○○、Ｖ○○、天○○、癸○、甲黃○、丙○○、甲宇、甲地○、
    甲辰○、甲天○、甲亥○、甲申○、甲巳○、甲酉○、Ｈ○○、ｊ○○、Ｍ○○
    、甲○○○、ｏ○○○、亥○○○、Ｋ○○、Ｉ○○、地○○、甲寅○、甲丑○
    、甲卯○、ｃ○○、甲玄○○、甲宙○、ｉ○○、ｒ○○、ｖ○○、甲甲○、Ｃ
    ○○、ｂ○○、Ｅ○○、ｋ○○○、ｚ○○、ｙ○○、ｘ○○、甲戊○、甲丁○
    、ｐ○○○、甲庚○、丁○○○、留吳金葉、甲丙○、甲乙○、留淑君、甲己○
    、ｓ○○、ｕ○○、甲辛○○、ｑ○○、ｔ○○、ｗ○○、甲壬、甲癸、辛○○
    、申○○、吳粟、Ｆ○○均未於最後言詞辯論期日到場，核無民事訴訟法第三百
    八十六條各款所列情形，爰依原告之聲請，由其一造辯論而為判決。
三、原告主張系爭土地為兩造共有，應有部分各如附表持分範圍欄所示，共有人間並
    無不分割之特約，亦無因物之使用目的不能分割之情形，惟無法達成協議分割，
    又系爭土地共有人之一吳媽弄已於三十七年五月六日死亡，而其繼承人被告Ｄ○○等七十五人，尚未辦理繼承登記；吳立已於六十年六月二十七日死亡，而繼承
    人甲壬、甲癸、辛○○、申○○、ｌ○○、吳粟及Ｆ○○，尚未辦理繼承登記，
    為此上開繼承人即被告Ｄ○○等七十五人應就系爭土地被繼承人吳媽弄應有部分
    七十五分之一辦理繼承登記；被告甲壬、甲癸、辛○○、申○○、ｌ○○、吳粟
    及Ｆ○○應就上揭土地被繼承人吳立應有部分四十五分之一辦理繼承登記後，以
    利分割；再系爭土地之土地登記簿謄本所載面積與實際面積不符，系爭土地之實
    際面積為０．五二二四公頃等情，業據原告提出地籍圖謄本、土地登記簿謄本、
    繼承系統表、戶籍謄本為證，並經本院現場履勘明確，製有勘驗筆錄在卷可稽，
    復為被告所不爭執，堪信原告之主張屬實，是原告以兩造不能達成分割協議，訴
    請被告Ｄ○○等七十五人，及被告甲壬、甲癸、辛○○、申○○、ｌ○○、吳粟
    及Ｆ○○辦理前揭繼承登記，及被告協同辦理面積更正登記，自屬有據，應予准
    許。
四、按各共有人得隨時請求分割共有物，但因物之使用目的不能分割或契約訂有不分
    割之期限者，不在此限。又共有物之分割，依共有人協議之方法行之，分割方法
    不能協議決定者，法院得因任何共有人之聲請，命為左列之分配：一、以原物分
    配於各共有人。二、變賣共有物，以價金分配於各共有人，民法第八百二十三條
    第一項、第八百二十四條第一項、第二項分別定有明文。系爭土地既無不得分割
    之情形，共有人間亦無不分割之特約，又無法達成協議分割，則原告依上開規定
    請求裁判分割，為有理由，亦應予准許。
五、又按裁判上定共有物之分割分法，法院有審酌共有物各種情形，顧及共有人全體
    利益而自由裁量之權，不受任何當事人主張之拘束，最高法院著有二十九年上字
    第一七九二號、四十九年臺上字第二五六九號判例可資參照。查本件系爭土地形
    狀成一東西向長方形、東北邊為一凸出不規則形狀，面積為０．五二二四公頃，
    西臨台十七線道路對外交通，東、南側臨巷道對外交通；其上建有吳連發所有之
    二層樓房一棟；吳默水所有之磚造平房一間；Ｂ○○、吳天賜共有之磚造平房；
    ｆ○○所有之磚造平房一間；吳國明所有之磚造平房；吳明利所有之磚造平房一
    間；Ｘ○○之磚造平房一間；ｅ○○所有之一層鋼筋水泥房屋一間；Ｓ○○所有
    之一層鋼筋水泥房屋一間；吳天註之子所有之二層樓房一棟；吳天註所有之平房
    一間、一層鋼筋水泥房屋一間，其餘為空地，除二層樓房及鋼筋水泥結構之房屋
    頗有經濟價值外，其餘建築物興建年代久遠，經濟價值不高等事實，業經本院會
    同雲林縣北港地政事務所勘驗現場明確，並製有勘驗筆錄，及該所八十六年十二
    月二十日土地複丈成果圖在卷可憑。被告或以前詞置辯，或主張依雲林縣北港地
    政事務所八十七年五月八日複丈成果圖所示甲案方法分割，或主張依同日複丈成
    果圖所示乙案方法分割，然：
    （一）被告ｄ○○、庚○○、ｇ○○、ｈ○○雖提出系爭土地協議分割紀錄主張
          應依協議分割結論為本件土地之分割方法，然觀其上所載參與該協議分割
          會議之人僅為ｆ○○、吳天賜、酉○○等八人，則據債之相對性原則可知
          ，該協議分割紀錄自不得拘束其他土地共有人，而系爭土地共有人間並無
          不分割之特約，亦無因物之使用目的不能分割之情形，惟無法達成協議分
          割之情，已如前述，原告依法自得訴請法院裁判分割，是被告ｄ○○、吳
          水元、ｇ○○、ｈ○○所辯容有誤會。
    （二）被告寅○○、Ｊ○○、丑○○雖主張彼等三人願保持共有，然渠等三人卻
          遲至九十年十二月十七日始提出該意見，且僅提出分割略圖，而未提出具
          體之分割方案，苟同意被告寅○○等三人之請求，恐將延滯本件訴訟之終
          結，是本院不予准許。
    （三）若以原告主張之方案分割，則各當事人均依其應有部分，分得較為方整之
          土地，並以上揭道路作為聯接道路，以利交通順暢，方便各共有人分得土
          地之利用，並增進其經濟價值，且分配取得之土地價值均等。反觀甲案之
          分割方法，因被告Ｙ○○當庭陳稱不願再與被告酉○○、戌○○、Ｄ○○
          共有，且因被告宇○○取得該分割方案編號一之部分土地乃呈一東西向狹
          長長方形之形狀，恐無法為有效充分之經濟利用，且該案之分割方法，各
          共有人所取得之部分不若原告主張之分割方案地形方整，雖該分割方案所
          應拆除之建物較原告主張之分割方案為少，然有關系爭土地上之建物除二
          層樓房及鋼筋水泥結構之房屋頗有經濟價值外，其餘建築物興建年代久遠
          ，經濟價值不高之情，業如上述，況按基地應與建築線相連接，其連接部
          份之最小長度應在二公尺以上。基地內私設通路之寬度不得小於左列標準
          ：四、基地內以私設通路為進出道路之建築物總樓地板面積合計在一、０
          ００平方公尺以上者，通路寬度為六公尺，建築技術規則建築設計施工編
          第二條第一項第四款定有明文，而甲案之私設通路未達該條文之規定，倘
          採該案，日後分割所得之土地恐無法為合法有效之經濟利用。而乙案分割
          方法雖其私設通路符合上揭條文之規定，然該案之編號３、４、５、６部
          分乃呈不規則狀，則取得該部分之被告寅○○、丑○○、ｅ○○，及被告
          甲壬、甲癸、辛○○、申○○、ｌ○○、吳粟及Ｆ○○就該部分之畸角部
          分無法充分經濟利用，是本院斟酌系爭土地整體之利用價值，並兼及兩造
          間共有價值平等均衡原則，認依原告所提之雲林縣北港地政事務所八十八
          年五月二十五日複丈成果圖所示丙案方法分割為妥適，乃判決如主文第四
          項所示。
    （四）又系爭土地位於雲林縣四湖鄉台十七線旁三姓村（寮）內現有巷道旁，地
          理位置上距離雲林縣四湖鄉西側海岸線約二公里餘，鄰近第一級產業發達
          ，台十七線路旁土地以種植西瓜、蔬菜、稻米或養殖用為主，而人口聚集
          則呈小型聚落型，系爭土地為一典型農村生活狀態，無商店營業跡象，僅
          有小型店舖供應簡易日常用品，平時村內無甚多車輛流通，台十七線道路
          則有較多之車流，而系爭土地所在區域人口有外流現象，年輕勞動力多往
          城市發展，故年齡結構呈老化現象，該地居民以務農為主，乃屬農業區經
          濟型態，系爭土地雖西臨台十七線道路，然因位於西部邊陲，遠離繁榮區
          域，是縱取得面臨該道路部分之人，僅出入較其他共有人為方便，然其他
          共有人亦得以共有之道路對外交通，出入亦甚方便，是本院綜上情節認系
          爭土地分割後兩造所分配之土地利益相等，認無補償之需要。
六、本件係因分割共有物而涉訟，被告之行為可認係按當時之訴訟程度為伸張或防禦
    權利所必要，故由勝訴之原告亦負擔一部分訴訟費用，併此敘明。
七、據上論結，原告之訴為有理由，依民事訴訟法第三百八十五條第一項前段、第七
    十八條、第八十一條第二款，判決如主文。
中　　　華　　　民　　　國　　九十一　　　年　　　一　　　月　　十七　　日
　　                                臺灣雲林地方法院民事庭
~B法　　　官　陳秋如
右為正本係照原本作成
如對本判決上訴，須於判決送達後廿日內向本院提出上訴狀（需附繕本）
中　　　華　　　民　　　國　　九十一　　　年　　　一　　　月　　十七　　日
~B法院書記官　廖錦棟
